臺灣高等法院臺南分院刑事判決　　　　　　 九十一年度上易字第二六八號　　 Ｇ
　　　上　訴　人　臺灣臺南地方法院檢察署檢察官
　　　上　訴　人
　　　即　被　告　丁　○　○
　　　被　　　告　丙　○　○
右上訴人因被告竊盜等案件，不服臺灣臺南地方法院八十九年度易字第二九七號中華
民國九十一年一月三日第一審判決（起訴案號：臺灣臺南地方法院檢察署八十九年度
偵緝字第七六六號、八十九年度偵字第一一六六八號、八十九年度偵字第一二三六一
號、八十九年度偵字第一二四六九號；併辦案號：臺灣高雄地方法院檢察署九十年度
偵字第一五一二七號），提起上訴，本院判決如左：
      主      文
上訴駁回。
      事      實
一、丁○○意圖為自己不法之所有，於八十九年三月五日上午六時許，在臺南縣永康
    市○○路六五九號旁，持其所有之鉛線一條及客觀上對人之生命、身體構成威脅
    ，足資為凶器之螺絲起子一支，竊取己○○所有置於前開地點，車牌號碼Ｎ八—
    二一二三號自用小客車一輛，得手後據為己用。嗣因丁○○駕駛前開車輛行經國
    道八號公路，因超速為警照相，並將相片寄交車主己○○後，為己○○報警後，
    循線查獲，並扣得丁○○所有，供其竊車所用之螺絲起子一支及鉛線一條。
二、案經臺南市警察局第四分局報告臺灣臺南地方法院檢察署檢察官偵查起訴。
      理      由
壹、被告丁○○上訴部分：
一、訊之上訴人即被告丁○○於前揭時、地擅行取走被害人己○○所有之前揭自用小
    客車等情，惟矢口否認有竊盜犯行，辯稱：係因伊與被害人己○○發生糾紛，憤
    而取走該車，欲將之毀損，並無將該車據為己有之不法所有意圖云云。
二、經查：
  (一)被告丁○○於前揭時地取走被害人己○○所有之前揭車輛等情，業據被告丁○○
    於偵審中自承不諱，核與被害人己○○於警訊中所述失竊情節相符，並有被告丁○○駕駛前揭車輛，因超速為警照相之相片一紙附卷可稽，被告丁○○此部分自
    白與事實相符，堪以採信。
  (二)被告丁○○於八十九年三月五日竊得被害人己○○所有之前揭自用小客車後，旋
    將之開至臺南縣新市鄉處一巴士停車場內放置，嗣經被告丙○○、乙○○等人居
    中折衝後，於同年月七日經被害人己○○以新臺幣（下同）十五萬元贖回等情，
    業據被告丁○○於原審審理時自承不諱，是被告丁○○果若係欲毀損被害人己○○所有之前開自用小客車，則其於竊取後，隨時可將前開自用小客車毀損，當無
    將之放置於停車場內妥善保管之理，被告丁○○辯稱其並無將前開自用小客車據
    為己有之不法所有意圖云云，顯係卸責之詞，當無可採，被告丁○○竊盜犯行明
    確，堪以認定。
三、核被告丁○○所為，係犯刑法第三百二十一條第一項第三款之攜帶兇器竊盜罪。
    公訴意旨雖認被告此部分係犯刑法第三百二十條第一項普通竊盜罪，惟被告持以
    行竊之螺絲起子，於客觀上，已對人之生命、身體構成威脅，足資為兇器，是被
    告所為，應係犯刑法第三百二十一條第一項第三款攜帶兇器竊盜罪。公訴人所引
    起訴法條尚有未洽，應予變更。
四、原審以被告丁○○罪證明確，因予適用刑法第三百二十一條第一項第三款、第三
    十八條第一項第二款，罰金罰鍰提高標準條例第一條前段（贅引第二條），並審
    酌被告丁○○犯罪動機、手段、所得、犯罪後坦承部分犯行之態度等一切情狀，
    量處有期徒刑七月，以示懲戒。並就扣案螺絲起子一支及鉛線一條，認係被告丁○○所有，且供犯罪所用之物，依刑法第三十八條第一項第二款規定宣告沒收。
    被告上訴意旨，空口否認犯行，指摘原判決不當，為無理由，應予駁回。
貳、公訴人上訴部分：
一、公訴意旨另以：
  (一)被告丁○○基於意圖為自己不法所有之概括犯意，自八十八年七月九日起，連續
    教唆另案被告甲○○（業經本院以八十九年度上易字第二０一八號判處有期徒刑
    三年六月確定）於附表所示時地竊取汽車，再以每部汽車二萬元或每組汽車音響
    一萬五千元至二萬元不等之價格，向另案被告甲○○購買之，使其連續於附表所
    示之時間、地點，攜帶客觀上可作為兇器使用之Ｔ型開鎖器一枝，竊取如附表所
    示被害人吳來陽等人所有之汽車，因認被告丁○○就此部分亦涉有教唆竊盜罪嫌
    等語（臺灣高雄地方法院檢察署九十年度偵字第一五一二七號移送併辦部分為附
    表所示編號二部分）。
  (二)被告丁○○於竊得被害人己○○所有之前開自用小客車後，復與被告丙○○及乙○○共同基於意圖為自己不法所有之犯意聯絡，向被害人己○○恐嚇稱：須交付
    三十萬元，否則要將車子燒毀或讓車子不見等語，經被害人己○○討價還價後，
    以十五萬元成交，經被害人己○○付款後，由被告丁○○分得六萬元，餘九萬元
    則由被告丙○○、乙○○朋分，因認被告丁○○、丙○○、乙○○就此部分，另
    涉有刑法第三百四十六條第一項恐嚇取財罪嫌等語。
  (三)被告丁○○於八十九年十月三日受被害人戊○○之託，修護被害人戊○○之母陳
    梅所有ＴＩ─五０九一號自用小客車，詎被告丁○○於八十九年十月初，因駕駛
    該車輛外出將車撞毀，竟另行基於意圖為自己不法所有之犯意，將該車輛侵占入
    己，並以一萬五千元之價格販售予不知情之黃子玲，因認被告丁○○就此部分另
    涉有刑法第三百三十五條第一項侵占罪嫌。
二、按犯罪事實，應依證據認定之，無證據不得推定其犯罪事實，又不能證明被告犯
    罪者，應諭知無罪之判決，刑事訴訟法第一百五十四條、第三百零一條第一項分
    別定有明文。又認定不利於被告之事實，須依積極證據，苟積極證據不足為不利
    於被告事實之認定時，即應為有利於被告之認定，更不必有何有利之證據（最高
    法院三十年上字第八一六號判例參照）。再事實之認定，應憑證據，如未能發現
    相當證據，或證據不足以證明，自不能以推測或擬制之方法，為裁判基礎（最高
    法院四十年台上字第八六號判例參照）。
三、經查：
甲、被告丁○○與甲○○共犯部分：
  (一)公訴意旨暨移送併辦意旨認被告丁○○涉有教唆另案被告甲○○如附表所示竊盜
    犯行，係以另案被告甲○○於偵查中供述綦詳，且被告丁○○所述其與另案被告
    甲○○間，所生衝突時間，恰為另案被告甲○○入獄服刑期間，因認被告丁○○
    所辯不足採信等情，為其所憑論據。
  (二)訊之被告丁○○堅詞否認涉有竊盜罪嫌，辯稱伊並未教唆另案被告甲○○行竊等
    語。
  (三)另案被告甲○○於警訊中供稱：附表編號七至十及十二至十八號竊盜案件，均係
    被告丁○○先行尋找目標後，再以行動電話通知我前往竊取；都是被告丁○○帶
    伊去偷的（詳臺南市警察局第六分局偵查卷宗八十九年六月二十六日警訊筆錄及
    八十九年偵字第七六三一號八十九年七月十二日訊問筆錄），復供稱：被告丁○○指定其欲竊取車輛之廠牌及車種後，即使用0000000000號行動電話
    與其使用之0000000000號電話聯絡後云云。惟另案被告甲○○指稱被
    告丁○○使用之0000000000號行動電話係八十九年五月十五日始行啟
    用；另案被告甲○○使用之0000000000號行動電話係八十九年五月四
    日始行啟用，是該二電話互聯至早應於八十九年五月十五日，然觀另案被告甲○○指稱被告丁○○指示其竊盜前開附表編號七至十、及十二至十八號竊盜犯行中
    ，除編號十六至十八號三起竊盜犯行外，其時間均在八十九年五月十五日之前，
    是另案被告甲○○前開指述，是否與事實相符，即非無疑。
  (四)又附表編號十六所示之八十九年五月十六日，被告丁○○與另案被告甲○○所分
    別持用之前揭二行動電話，雖有相互通聯記錄，惟細觀其通聯時間，均係集中於
    八十九年五月十五日二十二時五十六分之前，及同年月十六日十三時十五分之後
    ，與另案被告甲○○供稱其於附表編號十六所示實際行竊之八十九年五月十六日
    上午二時許相較以觀，另案被告甲○○行竊後，竟遲至十個鐘頭之後，始行與被
    告丁○○聯絡；而附表編號十七、十八號所示二竊盜犯行時間，分為八十九年五
    月二十日上午七時與同日二十一時，而觀被告丁○○與另案被告甲○○於八十九
    年五月二十日上午四時許聯絡後，遲至同年月二十四日上午零時三十八分許，復
    行聯絡，凡此種種，與另案被告甲○○所供被告丁○○指示其欲竊車種後，命其
    行竊，待其竊得後，即將所竊車輛或音響交予被告丁○○之行竊模式，似有所相
    違。復參諸通聯記錄，僅能證明被告丁○○與另案被告甲○○於前揭時段有所聯
    絡一節，而其通話內容，亦無從僅由通聯紀錄而為證明，是尚難僅以此通聯紀錄
    作為另案被告甲○○前開所供之佐證。
  (五)按共同正犯之自白，其動機係出自坦承犯罪，以求減輕自身刑責，抑或報復他人
    等，均不無可能，除有他證相佐，足認其自白確與事實相符外，自不得僅以共同
    正犯單一自白，即認被告確有違法犯行。查本件被告丁○○被訴涉有教唆另案被
    告甲○○所為如附表所示竊盜犯行，除共同正犯甲○○之指述外，並無他證相佐
    ，而共同正犯甲○○之指述，復有前開所指瑕疵，是自難僅以共同正犯甲○○前
    開具有瑕疵之指述，即認被告丁○○確有教唆另案被告甲○○如附表所示竊盜犯
    行。
  (六)另被告本無自證無罪義務，縱其於偵審中之陳述有所保留，確為不實陳述，惟若
    無他證相佐，亦難僅以被告所辯與事實有所出入，即認被告係畏罪情虛而為不實
    供述，進而推認被告確有前揭犯行。依此，自難以被告丁○○於偵查中辯稱其與
    另案被告甲○○發生衝突之時間與事實不符，即認被告丁○○確曾教唆另案被告
    甲○○為如附表所示竊盜犯行。
乙、被告丁○○、丙○○、乙○○共犯恐嚇取財部分：
  (一)公訴人認被告丁○○、丙○○、乙○○等人共同涉有前開刑法第三百四十六條第
    一項之恐嚇取財罪行，無非以被害人己○○指訴歷歷，且被告丙○○於警局自承
    ，曾向被害人己○○稱其失竊之前揭自用小客車，業已尋獲，但對方要求三十萬
    元，否則要將車輛燒毀或讓它消失不見等語，復以被告丁○○亦坦承曾自被告乙○○處取得六萬元，被告乙○○曾告知該筆錢係被害人己○○交付等情，為其所
    憑論據。
  (二)訊之被告丙○○於偵審中固均坦承受被害人己○○所託尋車，並經被告乙○○協
    助，與被告丁○○達成協議，以十五萬元將其竊得之前揭自用小客車贖回，並載
    同被害人己○○至其位於臺南縣新市鄉住處前，將十五萬元放置於其住處旁之香
    爐內，且由被害人己○○將車開回等情；被告乙○○固坦承於被告丁○○打電話
    向其商議他事之際，經其詢問有關被害人己○○失竊之前開自用小客車之事，被
    告丁○○始坦承竊走該車之事，其並曾告知被告丁○○稱被害人己○○願出資將
    車購回，請被告丁○○將車交還等情；被告丁○○於偵審中固均坦承被告乙○○
    曾告知被害人己○○欲出資取回前揭自用小客車，伊並曾將前揭自用小客車放置
    地點告知被告乙○○，且事後自被告乙○○處收受六萬元等情，惟被告丁○○、
    丙○○、乙○○等三人均否認涉有恐嚇取財罪嫌；均辯稱並無恐嚇被害人己○○
    情事，被告丙○○另辯稱：被害人己○○於前揭自用小客車失竊後，係自行提議
    欲以二十萬元將車購回，其僅代為聯絡，並無人以若不付錢，即毀壞前揭自用小
    客車等語相脅被害人己○○等語。
  (三)被害人己○○所有之前開自用小客車，經被告丁○○於前揭時地，以前揭方式竊
    走後，為被告丁○○放置於臺南縣新市鄉地區停車場，嗣經被告丙○○、乙○○
    居中聯絡後，被告丁○○遂告知被告乙○○前開車輛停放地點，並於八十九年三
    月七日，由被害人己○○將十五萬元放置於被告丙○○前揭住處旁之香爐內，被
    告丙○○載同被害人己○○將前揭失竊之自用小客車取回等情，業據被告丙○○
    、乙○○、丁○○等人於偵審中供承在卷，核與被害人己○○指訴情節大致相符
    ，被告丁○○等人此部分供述，與事實相符，應堪採信。
  (四)又據被告丙○○於本院調查時供稱：被害人己○○失竊前揭自用小客車後，即行
    懸賞三十萬元，希望查獲竊賊及失車下落，後來得悉該車下落後，即告知被害人
    己○○，被害人己○○表示欲減低贖款數額，經其和被告乙○○與被告丁○○聯
    絡後，雙方決定以十五萬元成交等語（詳原審九十年二月一日及同年五月八日訊
    問筆錄），與被害人己○○於原審調查時陳稱：（車子遺失後，有無請人協尋？
    ）「有找丙○○和幾個朋友找。有和其中一位朋友說如果找到車子，要給二十萬
    元。車子遺失當天就找丙○○請他協尋。他說如果紅包太小，可能人家不幫忙，
    他先對外講找到車子二十萬元，我說既然你如此說，就二十萬元。他說連人帶車
    一起找到三十萬元，我也同意。」（詳原審九十年五月八日訊問筆錄）兩人所言
    相較以觀，雖有部分出入，然仍可認定被害人己○○於失竊前揭車輛之際，確曾
    表示同意願以二十萬元至三十萬元之對價取回前開自用小客車一節。復參以被害
    人己○○事後確係以較其懸賞金額較低之十五萬元之對價，取回前開自用小客車
    等情，是堪信被害人己○○之所以交付十五萬元，應係本於其失車時所為之懸賞
    ，而非因被告丙○○等人確有恐嚇犯行。
  (五)另依被害人己○○於原審調查時陳稱：「三月七日他（按指丙○○）說車子已經
    找到了，對方要十五萬元，如果不快點，車子可能會不見。」等語，復參以被害
    人己○○於失車之際，即懸以二十萬元賞金尋車，而於被告丙○○告知尋獲失車
    之際，仍猶豫是否給付原已應諾之賞金等情，是縱認被害人己○○指稱被告丙○○以前開言語告知等語屬實，被告丙○○前揭言語亦無非催促被害人己○○履行
    承諾之意，尚難認此係恐嚇被害人己○○之言語。再參以被害人己○○與被告丁○○本係相識之人一節，業據被告丁○○與被害人己○○於原審調查時陳明在卷
    ，是若被告丁○○果有恐嚇取財之意，當於竊車後，即可透過他人向被害人己○○勒贖，然本件被害人己○○失車後，係由被害人己○○主動懸賞獎金欲尋回該
    車，而非由竊車之被告丁○○自身或透過他人告知被害人己○○需付款贖車，否
    則將毀損其車輛等情，此與一般竊車後，由竊賊主動恐嚇車主之恐嚇取財犯罪模
    式，亦有不同。是被告丙○○、乙○○、丁○○等人所為，與刑法恐嚇取財罪之
    構成要件尚屬有間，應認被告丙○○、乙○○、丁○○等人罪嫌尚有不足。
丙、被告丁○○涉嫌侵占罪部分：
  (一)公訴人認被告丁○○涉有上開侵占罪嫌，無非以被害人戊○○於警訊中指稱並未
    同意被告丁○○出售前開自用小客車，然被告丁○○竟將該自用小客車擅行出售
    ，因認被告丁○○就此部分另涉有侵占罪嫌云云。訊之被告丁○○於偵審中固均
    坦承受被害人戊○○之託，修護該自用小客車，且該自用小客車業已損害，且經
    以一萬五千元之對價，出售予黃子玲經營之南泰汽車解體工作所等情，惟堅詞否
    認涉有侵占罪嫌，辯稱：被害人戊○○將前開自用小客車交予其修復之際，原已
    託其以十二萬至十三萬元間之價格代售，其修復前開自用小客車後，不慎將該車
    撞毀，如願認賠償十二萬元予被害人戊○○，亦即合被害人原意，始行將該車殘
    體先行出售予黃子玲，並無侵占之意云云。
  (二)經訊據被害人戊○○於原審調查時到庭陳稱：曾告知被害如將車輛修護完畢後，
    可以將之以十二至十三萬元之價格出售；於警訊中係因警察告知，若稱曾委託被
    告丁○○其出售，則無法求償，始為前開陳述等語（詳原審九十年十月三十日訊
    問筆錄），核與被告丁○○前開所辯相符，是被告丁○○前開所辯，即非全然無
    據。另參以被害人戊○○所有之前開自用小客車原為可使用之自用小客車，價值
    約十二萬至十三萬元，而經被告丁○○撞毀後，已無法使用，僅能解體出售，其
    價值亦僅餘一萬五千元等情，業據被告丁○○供承在卷，核與被害人戊○○、證
    人黃子玲於警訊所述大致相符，依此，果被告丁○○確有侵占該車之意，應係於
    該車尚未撞毀之前，即行出售，當可取得較高之不法利益，似無待該車撞毀後，
    僅餘零件價值時，方行易持有為所有之理。復參以被告丁○○於八十九年十月六
    日將該車出售予黃子玲後，於八十九年十月十日因另案為警查獲，期間僅四日，
    是被告丁○○辯稱其將前開車輛殘體出售後，正欲告知被害人戊○○之際，即為
    警查獲等語，尚非全然無可採。
  (三)被告丁○○雖將該車殘體擅行出售之行為，然依該車業已全損之狀態，被告丁○○先行將該車殘體出售，欲事後再行賠償該車原有價值予被害人之舉，自難認確
    與社會常情有違，尚難認被告丁○○確有為自己不法所有之意圖，被告丁○○所
    為，與刑法第三百三十五條第一項之侵占罪之構成要件尚屬有間，應認被告丁○○罪嫌尚有不足。
四、綜上所述，依調查證據所得，尚無確切證據證明被告丁○○涉有教唆甲○○竊盜
    ；被告丁○○與丙○○、乙○○三人涉有共同恐嚇取財罪嫌；被告丁○○涉有侵
    占罪嫌，此外復查無其他積極證據足認被告涉有公訴人所指犯行，被告丙○○、
    乙○○、與丁○○此部分尚屬不能證明，原審分別就丙○○、乙○○共同恐嚇取
    部分為無罪判決之諭知；並敘明被告丁○○教唆甲○○竊盜部分及共同恐嚇取財
    部分犯行，公訴意旨認與前開論罪科刑部分，有方法結果之牽連關係，為裁判上
    一罪，爰不另為無罪判決之諭知。另就被告丁○○涉犯侵占罪部分，亦認罪嫌尚
    有不足，而為無罪判決之諭知。本院經核於法均無不合。檢察官上訴意旨，仍執
    前詞，指摘原判決不當，為無理由，應予駁回。
參、臺灣高雄地方法院檢察署九十年度偵字第一五一二七號移送併辦部分為附表所示
    編號二部分，自應併予審理。
據上論斷，應依刑事訴訟法第三百六十八條，判決如主文。
本案經檢察官廖椿堅到庭執行職務。
中    華    民    國      九十一      年      五      月      七        日
                                  臺灣高等法院臺南分院刑事第一庭
                                      審判長法官  茆    臺    雲
                                        法官  董    武    全
                                            法官  李    文    福
右正本證明與原本無異。
不得上訴。
                                      法院書記官  李    良    倩
中    華    民    國      九十一      年      五      月      八        日
附錄法條:
刑法第三百二十一條
犯竊盜罪而有左列情形之一者，處六月以上、五年以下有期徒刑：
  一  於夜間侵入住宅或有人居住之建築物、船艦或隱匿其內而犯之者。
  二  毀越門扇、牆垣或其他安全設備而犯之者。
  三  攜帶兇器而犯之者。
  四  結夥三人以上而犯之者。
  五  乘火災、水災或其他災害之際而犯之者。
  六  在車站或埠頭而犯之者。
前項之未遂犯罰之。
